【裁判字號】    89,訴,686
【裁判日期】    900730
【裁判案由】    遷讓房屋
【裁判全文】
臺灣桃園地方法院民事判決  八十九年度訴字第六八六號
    原      告  丙○○
    訴訟代理人  陳文雄律師
    被      告  甲○○
                乙○○
                丁○○
右當事人間遷讓房屋事件，本院判決如左：
    主      文
原告之訴及假執行之聲請均駁回。
訴訟費用由原告負擔。
    事      實
甲、原告方面：
一、聲明：
（一）被告甲○○、乙○○、丁○○應自坐落桃園縣中壢市○○段第五七○號、第五
      七○之一號土地暨其上門牌編號桃園縣中壢市○○街七十七號之四樓建物遷出
      、騰空後交還原告。
（二）被告甲○○應給付原告新台幣（下同）四十八萬元，及自起訴狀繕本送達被告
      翌日起至前項房屋交還之日起，按月給付原告新台幣二萬元。
（三）被告乙○○、丁○○自本訴狀繕本送達之翌日起至第一項房屋交還之日止，按
      月連帶給付原告一萬元。
（四）原告願供擔保，請准宣告假執行。
二、陳述：
（一）坐落桃園縣中壢市○○段第五七○號、第五七○之一號土地暨其上門牌編號桃
      園縣中壢市○○街七十七號之四樓建物原係被告甲○○所有，因被告甲○○積
      欠原告債務，經原告取得執行名義後，聲請鈞院強制執行（案號為八十六年度
      執字第六○七號），執行結果由債權人即原告承受右揭房地，嗣於八十五月二
      十五日完成移轉登記，惟被告甲○○現仍占有使用系爭房地，自屬無權占有，
      又系爭房屋雖由原告承受並完成移轉登記取得所有權，承受等於買賣，故被告
      甲○○自應負出賣人交付標的物於買受人之義務，從而原告自得本於買賣之規
      定，請求被告甲○○將系爭房屋騰空、遷出、交付原告。又依被告甲○○所言
      ，其先前將系爭房地出租他人之租金為每月二萬元，則被告甲○○自八十七年
      四月十四日起至八十九年四月十三日止，此段占有使用期間，應給付原告四十
      八萬元之賠償金，又被告甲○○迄仍占有使用系爭房地，則原告亦得請求所起
      訴狀繕本送達翌日起至系爭房屋遷讓交還之日止，按月給付原告二萬元之損害
      金。
（二）被告甲○○因積欠被告丁○○、乙○○債務，遂於八十四年五月五日將系爭房
      屋三、四樓增建部分，出租予其二人，每月租金五千元，期間至一○四年五月
      四日，共計二十年，上開租約並經鈞院公證處公證在案。系爭房屋嗣經原告於
      八十七年四月十三日經由法院強制執行程序予以承受，並發給權利移轉證書，
      完成移轉登記在案。故依民法第四百二十五條之規定，上開租約對於租賃物之
      受讓人即原告繼續存在，受讓人繼承原出租人即被告甲○○行使或負擔由租賃
      契約所生之權利或義務，即原告變成系爭租約之出租人。
（三）又依上開租約第四條第二項約定：未經甲方（即出租人）同意，乙方（即承租
      人）不得將房屋全部或一部轉租、出借、頂讓，或以其他變相方法由他人使用
      房屋。租約第六條第一項約定：兩方違反約方法使用房屋，或於欠租金達兩期
      以上，經甲方催告限期繳納仍不支付時，甲方得終止租約。換言之，若承租人
      未經出租人同意，擅將租賃物全部或一部轉租、出借、頂讓或其他變相方法由
      他人使用者，出租人自得援引上開約定，終止租賃契約。
（四）系爭租約既已由原告承受，原告為出租人，惟承租人即被告丁○○、乙○○卻
      未經原告同意，擅自將系爭房屋四樓部分借予被告甲○○使用，上開事實，業
      經被告乙○○於八十九年七月三日言詞辯論期日當庭證述無訛。是以承租人即
      被告丁○○、乙○○業已違反租約第四條之約定，原告日前已發函終止租約，
      系爭租約既已終止，被告丁○○、乙○○占有系爭房屋即無合法權源，原告自
      得援引民法第七百六十七條、第四百二十五條之規定，訴請被告丁○○、乙○○遷讓並交還系爭房屋予原告。
（五）又依系爭租約第六條第二項約定：乙方於終止租約或租賃期滿不交還房屋，自
      終止租約或租賃期滿之翌日起，乙方應支付按房租貳倍計算之違約金。系爭租
      約既已終止，依上開約定，原告自得請求承租人即被告丁○○、乙○○自收受
      本訴狀之翌日起至交還房屋之日止，按月給付原告一萬元。
三、證據：提出本院八十七年四月十三日桃院華民執四字第六○七號不動產權利移轉
    證書、土地及建物登記簿謄本、查封筆錄、執行筆錄、存證信函暨回執等為證。
乙、被告甲○○方面：
一、聲明：求為判決駁回原告之訴及假執行之聲請。
二、陳述：其本人原有之系爭房屋遭法院拍賣，惟系爭房屋在八十四年五月間即已出
    租予被告丁○○及乙○○，因其前曾積欠丁○○及乙○○之債務未清償，經其二
    人向法院聲請強制執行未果，乃約定以欠款及利息抵充租金，租期自八十四年五
    月五日起至一百零四年五月四日止，共計二十年，該租約並經法院公證。嗣系爭
    房屋遭拍賣，其無住處可居，乙○○基於同情，乃將系爭房屋之四樓借予其居住
    使用，故其現與丁○○住四樓，乙○○則住在三樓。
三、證據：提出房屋租賃契約、公證書、房屋出租合約書、桃園縣中壢市調解委員會
    調解書、本院八十三年十二月十五日桃院義民執六字第五五○○號函、本院桃院
    秀民執六字第五五○○號函三件（分別為八十四年一月二十四日、八十四年三月
    一日、、八十四年五月五日）、本院八十四年三月一日桃院秀民執六字第五五○○號公告、本院八十四年四月二十日桃院秀民執六字第五五○○號債權憑證等為
    證。
丙、被告丁○○及乙○○方面：
一、聲明：求為判決駁回原告之訴及假執行之聲請。
二、陳述：被告甲○○前曾積欠其二人債務未清償，經其二人向法院聲請強制執行未
    果，乃約定以欠款及利息抵充租金，而向被告甲○○承租系爭建物，雙方並訂立
    租約，約定租期自八十四年五月五日起至一百零四年五月四日止，共計二十年，
    該租約並經法院公證；現其二人分別居住在該建物之三樓及四樓，另將四樓之部
    分借給被告甲○○居住。
丙、本院依職權調閱本院八十六年度執字第六○七號拍賣抵押物執行卷宗，並勘驗現
    場。
    理      由
一、經查本件原告起訴主張被告甲○○積欠其債務，經其取得執行名義後聲請強制執
    行，並承受被告甲○○所有之系爭房地，又系爭房地現為被告三人共同占用居住
    等情，業據提出核與所述相符之不動產權利移轉證書為證，且為被告所不爭執，
    堪信屬實。次查，被告三人主張因被告甲○○前曾積欠丁○○及乙○○二人債務
    未予清償，經其二人向法院聲請強制執行未果，乃約定以欠款及利息抵充租金，
    而共同向被告甲○○承租系爭建物三、四樓增建部分，雙方並訂立租約，約定租
    期自八十四年五月五日起至一百零四年五月四日止，共計二十年，該租約並經法
    院公證等情，亦據提出房屋租賃契約、公證書、房屋出租合約書、桃園縣中壢市
    調解委員會調解書及本院八十四年四月二十日桃院秀民執六字第五五○○號債權
    憑證等為證，並為原告所不爭執，堪認被告上開辯詞非虛。本件兩造爭執之重點
    在於：被告丁○○、乙○○是否確有將所承租之系爭建物，出借予被告甲○○使
    用，此舉有無違反租約約定，原告得否據此向其二人主張終止租約，請求遷讓交
    還房屋，並按月給付租金二倍之違約金；又被告甲○○現在使用系爭建物，究係
    有權占有，或係無權占用，原告得否請求其遷讓交還房屋，並按月給付損害金。
二、查被告甲○○與丁○○及乙○○共同訂立之前開租賃契約第六條第二款雖然約定
    「未經甲方同意，乙方不得將房屋全部或一部轉租、出借、頂讓，或以其他變相
    方法由他人使用房屋」，惟依此約定之反面解釋，如經甲方即出租人同意，乙方
    即得將房屋全部或一部轉租、出借予他人。又在上開房屋租賃契約之後，被告三
    人另附一份手寫之「房屋出租合約書」，其中並有載明「將租金作為償還債務之
    用（並同意承租人除自用外，尚可轉租給別人，所收租金全歸承租人）」等內容
    ，堪認本件出租人即被告甲○○在訂定租約之際，即已承諾並同意承租人得將所
    租房屋一部轉租於他人；又上開特約中，雖未明文表示出租人同意承租人得將房
    屋一部「出借」他人，惟查租賃係有償，使用借貸係無償，出租人既同意承租人
    得以轉租，依舉重以明輕之法理，自應認為對於「出借」之行為，亦有適用；況
    且，本件被告甲○○原為系爭建物之所有權人，原即居住於該處，與被告丁○○
    及乙○○二人簽訂租約後，並未搬離，迄仍居住於該建物四樓之增建部分此節，
    業據被告陳明在卷，且為原告所不爭執，堪信屬實，衡其將系爭建物出租之後，
    並未搬離，而被告乙○○亦任由其繼續居住，性質上係屬無償使用之「出借」，
    自應解釋為被告甲○○同意承租人將系爭建物之一部分，出借予其本人使用。
三、按出租人於租賃物交付後，承租人占有中，縱將其所有權讓與第三人，其租賃契
    約，對於受讓人仍繼續存在。民法第四百二十五條定有明文。而此所謂對受讓人
    繼續存在之意，乃指關於租賃契約之當事人雙方所約定之一切權利義務關係，均
    由受讓人基於出租人之地位概括承受。查本件被告甲○○前與被告丁○○、乙○○訂立租賃契約，嗣租賃物由原告基於債權人之地位而承受，依前揭規定，該租
    賃契約，對於原告當然繼續存在，則原租賃契約所訂關於租賃雙方當事人一切權
    利義務之約定，均仍有拘束原告之效力；從而，本件被告丁○○及乙○○依原租
    約之約定，既已得原出租人之同意，得將系爭建物之一部轉租、出借他人，自得
    以此約定對抗繼受之出租人即本件原告。原告以承租人丁○○及乙○○違約出借
    他人使用而終止本件租賃契約，核屬無據，另請求其二人遷讓交還系爭建物，及
    終止租約後之違約金云云，均無理由，應予駁回。
四、本件租賃契約之承租人即被告丁○○及乙○○既得將系爭建物出租或出借他人，
    則其等將之出借予原出租人即被告甲○○，即無違約之情形，已如前述，被告甲○○係依其與被告丁○○及乙○○之使用借貸關係，而占有使用系爭建物之四樓
    部分，自亦得對抗繼受之出租人即本件原告，故其占有係屬有權占有，並非無權
    占有，原告自不得請求其遷讓交還系爭建物，並按月給付賠償金。
五、綜上所述，原告請求被告三人遷讓交還房屋，並請求賠償金、違約金等，均無理
    由，應予駁回。其假執行之聲請，亦因訴之駁回而失所附麗，應併予駁回。
六、據上論結，原告之訴為無理由，並依民事訴訟法第七十八條，判決如主文。
中      華      民      國    九十      年      七      月     三十     日
                                        臺灣桃園地方法院民事第二庭
~B法      官  劉志卿
右為正本係照原本作成
如對本判決上訴須於判決送達後廿日內向本院提出上訴狀
中      華      民      國    九十      年      八      月       九     日
~B書  記  官  趙芳媞


司法院資訊處製作；財團法人民間司法改革基金會備份。
